【裁判字號】    96,交聲,1169
【裁判日期】    970425
【裁判案由】    違反道路交通管理處罰條例聲明異議
【裁判全文】
臺灣士林地方法院交通事件裁定        96年度交聲字第1169號
原處分機關  臺北市交通事件裁決所
異 議 人即
受 處 分人  乙○○
上列異議人即受處分人因違反道路交通管理處罰條例事件，對於
臺北市交通事件裁決所中華民國96年7 月20日所為之處分（原處
分案號：北市裁三字第裁22-CO0000000號、第裁22-CO0000000）
聲明異議，本院裁定如下：
    主  文
原處分均撤銷。
乙○○不罰。
    理  由
一、原處分意旨略以：異議人即受處分人（下稱異議人）乙○○
    有如附表所示之交通違規行為，爰依道路交通管理處罰條例
    第53條第1 項、第63條第1 項第3 款之規定，分別裁處如附
    表所示之罰鍰，並記違規點數。
二、異議人異議意旨略以：伊並非原處分所指交通違規行為之行
    為人，本件2 張舉發通知單上之簽名「乙○○」均非伊所簽
    ，違規車輛之所有人伊也不認識，伊駕照曾於93年間先後2
    次遺失，之後有換發新照，可能因此遭人冒用舊照，至於其
    於遺失後新領駕照，在95年2 月8 日至96年2 月7 日間，亦
    因其酒後駕車而遭吊扣，故伊當無可能在本件2 次違規遭警
    舉發時，出示該駕照予舉發員警。原處分機關未予詳查，逕
    予裁罰，實難甘服等語。
三、按法院受理交通事件，準用刑事訴訟法之規定，道路交通管
    理處罰條例第89條前段定有明文。又最高法院76年臺上字第
    4986號判例意旨揭示「認定犯罪事實所憑之證據，雖不以直
    接證據為限，間接證據亦包括在內。然而無論直接證據或間
    接證據，其得為訴訟上之證明者，須於通常一般之人均不致
    有所懷疑，而得確信其為真實之程度者，始得據為有罪之認
    定。倘其證明尚未達到此一程度，而有合理之懷疑存在，而
    無從使事實審法院得有罪之確信時，即應由法院為諭知被告
    無罪之判決。」於法院審理行為人違反道路交通管理處罰條
    例案件時，自有其適用。易言之，法院於審理行為人違反道
    路交通管理處罰條例案件，當踐行完畢調查證據程式後，為
    事實之認定時，如就原處分機關所認定之行為人違規事實仍
    有合理之懷疑，而無法百分之百確信行為人確有該當於道路
    交通管理處罰條例各該處罰條文之構成要件事實時，此際即
    應依訴訟上之待證事實「倘有懷疑，則從被告之利益作解釋
    」之證據法則，作對受處分人有利之認定。
四、原處分機關認定異議人上開2 件交通違規事實，無非係以交
    通值勤員警於95年10月31日、96年1 月2 日查獲騎駛前開車
    牌號碼K3S-111 號、K5L-555 號機車之人，有闖越紅燈違規
    事實後，當場填製並由違規駕駛人「乙○○」簽名之舉發違
    反道路交通管理事件通知單（下稱舉發通知單）2 紙，為主
    要之論據。惟查：
(一)、訊據證人即本件查獲員警甲○○，於本院具結證稱：伊無法
    確認當時所舉發之違規行為人，即為在庭之異議人，且伊於
    舉發違規時，雖會要求駕駛人出示駕照以供核對身分，但若
    駕照遭人變造相片冒用，有可能無法當場查覺等語在卷（見
    本院97年4 月18日調查筆錄第2 頁至第3 頁），參以實務上
    不乏違規行為人於遭員警舉發交通違規行為時，以出示偽造
    或變造證件方式規避處罰，且未當場遭警查覺之情況，此為
    本院職務上所明知。是以，僅憑舉發通知單上所載為異議人
    之年籍資料，尚無法據此認定異議人即為本案實際遭警攔停
    舉發之違規行為人。
(二)、另一方面，依卷附舉發通知單2 紙所載內容觀之，本件違規
    行為人於遭舉發違規當時，所駕駛之車輛分別為K3S-111 號
    、K5L-555 號機車，該二車輛之登記所有人分別為「丁○○
    」、「丙○○」，均非異議人，其中丙○○到院具結證稱：
    於本件舉發違規時點期間，伊經常待在網咖，並將機車借予
    在網咖認識之數名朋友使用，這些朋友並不包括異議人，且
    伊也不認識異議人，丁○○是伊當時在網咖之朋友等語在卷
    （參見本院97年4 月3 日調查筆錄），雖丁○○經本院2 次
    傳喚均未到庭，然由證人丙○○所證內容觀之，本件實際上
    之違規駕駛人是否即為丙○○與丁○○2 人在網咖之朋友，
    抑或即為丁○○本人，並非異議人，仍存有合理之可疑。
(三)、又本院調取異議人前於93年間先後2 次辦理遺失駕照補發時
    所填寫「汽（機）車駕駛人異動登記書」2 紙，並將該申請
    書上之「乙○○」簽名，與本件舉發通知單2 紙之「收受通
    知聯者簽名」欄內之「乙○○」簽名加以比對，認二者簽名
    之字跡無論在外形、結構、細部筆劃特徵，均顯不相同，是
    該等舉發通知單是否確為異議人所簽收，即有可疑。
(四)、末查，異議人曾於93年7 月12日及93年8 月26日，分別前往
    臺北市監理處北區分處，以機車駕照遺失為由，重新辦理補
    發新照乙節，業經本院調取汽（機）車駕駛人異動登記書」
    2 紙核閱無訛，堪認屬實；又異議人所持有之機車駕照，於
    95年2 月8 日至96年2 月7 日間（即本件違規時點），因酒
    後駕車遭吊扣，於96年2 月8 日始還件乙節，亦有台北市裁
    決所機車駕駛人資料列印表在卷可考，是異議人辯稱：可能
    是其遺失之駕照遭人冒用等語，尚非無據。
五、綜上，異議人是否即為原處分所指二次交通違規之行為人，
    仍存有合理之懷疑，依據現有之卷證資料，本院尚無從形成
    異議人確有原處分所指違規之確信，依據前揭說明，自應為
    有利異議人之認定，原處分未予詳查，遽予裁處如附表所示
    之處罰，尚有未洽，本件異議為有理由，原處分應均予撤銷
    ，並另諭知異議人不罰。
據上論斷，應依道路交通案件處理辦法第20條前段，裁定如主文
。
中    華    民    國    97    年    4     月    25    日
                    交通法庭法  官  吳祚丞
以上正本證明與原本無異。
如不服本裁定應於送達後5 日內，向本院提出抗告書狀。（均須
按他造當事人之人數附繕本）。
                            書記官  方蘭芬
中    華    民    國    97    年    4     月    25    日
附表：
(一)、95年10月31日3 時38分許，騎駛車牌號碼K3S-111 號機車，
    在行經台北縣樹林市○○路、長壽街口之有燈光號誌管制之
    交岔路口闖紅燈，經警攔停，並當場舉發違規，經原處分機
    關以違反道路交通管理處罰條例第53條第1 項之規定，裁處
    罰鍰新臺幣1,800 元，並記違規點數3 點。
(二)、96年1 月2 日23時10分許，騎駛車牌號碼K5L-555 號機車，
    在行經台北縣樹林市○○路、東華街之有燈光號誌管制之交
    岔路口闖紅燈，經警攔停，並當場舉發違規，並經原處分機
    關以違反道路交通管理處罰條例第53條第1 項之規定，裁處
    罰鍰新臺幣1,800 元，並記違規點數3 點。


司法院資訊處製作；財團法人民間司法改革基金會備份。
